臺灣高等法院刑事判決　　　　　　　　　　　　　　九十一年度上易字第八五七號
　　上　訴　人　臺灣臺北地方法院檢察署檢察官
　　被　　　告　乙○○
　　　　　　　　甲○○
　　右　一　人
　　選任辯護人　林俊倩
右上訴人因被告違反專利法案件，不服臺灣臺北地方法院九十年度易字第一二一一號
，中華民國九十一年二月十八日第一審判決（起訴案號：臺灣臺北地方法院檢察署八
十九年度偵字第一六九一五號、九十年度偵字第一二八一六號），提起上訴，本院判
決如左：
  主  文
上訴駁回。
  理  由
一、公訴意旨略以：乙○○、甲○○均明知告訴人成榮機械股份有限公司（下稱成榮
    公司）對於「踏步機」享有新型第一五六八八一號專利權，其專利期間自民國（
    下同）八十九年三月十一日起至一百年三月二十二日止，且成榮公司生產「踏步
    機」內所附說明書之圖形暨文字著作，亦係由該公司享有著作財產權，又甲○○
    於大陸地區所取得之「踏步機」係林世源（業由臺灣臺北地方法院檢察署檢察官
    另案偵辦中）未經成榮公司同意而委託不知情之大陸國營企業廈門特貿金輪實業
    有限公司所製造，並附有擅自重製自告訴人上開著作之說明書，竟仍「共同」基
    於概括之販賣意圖，先由甲○○於八十九年上半年間某日，自大陸地區進口該金
    輪公司製造之「踏步機」一台，交由乙○○陳列於所經營正升有限公司設於台北
    市○○路○段五號台北世貿中心三Ｅ之十七號展售攤，並於同年七月十二日出售
    予陸馬國際開發有限公司（下稱陸馬公司）。嗣甲○○復以同法再自大陸地區進
    口相同之「踏步機」一台，交予乙○○陳列於上址展售攤陳列，至八十九年八月
    二十一日為警查獲。案經成榮公司告訴，由台北市政府警察局信義分局報請偵辦
    ，因認乙○○、甲○○共同涉有違反專利法第一百二十八條之罪嫌云云。
二、按告訴乃論之罪，告訴人於第一審辯論終結前得撤回其告訴；又告訴乃論之罪，
    對於共犯之一人告訴或撤回告訴者，其效力及於其他共犯；再告訴或請求乃論之
    罪，未經告訴、請求或其告訴、請求經撤回或已逾告訴期間者，應諭知不受理之
    判決，並得不經言詞辯論為之，刑事訴訟法第二百三十八條第一項、第二百三十
    九條第一項前段、第三百零三條第三款、第三百零七條分別定有明文。
三、查本件係由告訴代理人蘇建輝先於八十九年八月二十一日以言詞對被告乙○○提
    出告訴，並經警方受理在案（見八十九年度偵字第一六九一五號卷第五頁至第六
    頁），嗣於檢察官偵查中，告訴人復提出補充告訴理由狀，追加被告甲○○（見
    同上卷第六十一頁至第六十七頁），其後更狀陳：「被告確是在明知為仿品之情
    形下，意圖藉由乙○○所經營之正生有限公司之行銷網路而賺取利潤，‧‧‧」
    等語（見同上卷第一四一頁）。全案經公訴人偵查後予以起訴，起訴書亦認定被
    告乙○○、甲○○二人係共犯專利法第一百二十八條之罪（此就起訴書所載二人
    「共同」基於概括之販賣意圖等字眼觀之即明），該罪依同法第一百三十一條第
    一項之規定，須告訴乃論，而成榮公司於原審審理中，業已具狀表示對被告乙○
    ○撤回告訴，此有告訴人所提出之刑事補充理由狀暨所檢附之刑事撤銷狀各一份
    附卷可稽（見原審卷第四十三頁至第四十六頁）。則告訴人成榮公司對於被告乙
    ○○撤回告訴，依刑事訴訟法第二百三十九條第一項前段，其撤回告訴之效力自
    應及於共犯甲○○，原審因而對被告乙○○及甲○○二人諭知不受理之判決，核
    無不合。
四、公訴人循告訴人之聲請提起上訴略以：被告二人違反專利法之時間、地點全然不
    同，並非共犯，指摘原判決不當。惟以自己共同犯罪之意思，參與實施犯罪構成
    要件以外之行為，或以自己共同犯罪之意思，事先同謀，而由其中一部分人實施
    犯罪之行為者，均為共同正犯（參見司法院院字第一九○五號、第二○三○號、
    第二二○二號及大法官會議釋字第一０九號解釋）。是共犯非以在同地實施犯罪
    行為為限。被告乙○○於偵訊時供稱，我問他有什麼可以賣，他就拿踏板（應係
    步）機來給我做樣品，前後是二台，一台我當樣品，一台是我賣出去當樣品（見
    偵查卷第四十頁反面及四十一頁）。乙○○於九十一年六月十八日本院調查時亦
    供稱，伊賣給陸馬公司的那一台是甲○○所交付，第二台是伊跟甲○○說有人要
    買，要他再從大陸運一台回來；甲○○於是日調查時亦供稱，該二台踏步機是伊
    從大陸帶回來交給被告乙○○。依被告二人所述，足認係因乙○○基於販賣之意
    圖託甲○○自大陸帶回二台踏步機販賣。雖被告甲○○辯稱，是送給乙○○做運
    動的。惟如係送乙○○做運動，一台即可，何以送二台？又何以陳列在世貿中心
    展售攤？足見被告甲○○對乙○○之販售該踏步機知情，並且參與自大陸進口，
    交由被告乙○○販賣，被告二人就販賣該踏步機應屬共犯之關係，即公訴人於起
    訴書內亦載明被告二人係共犯關係，則其嗣循告訴人之聲請提起上訴，指被告二
    人並非共犯，並指摘原審判決不當，核無理由，應予駁回，並不經言詞辯論為之
    。
據上論結，應依刑事訴訟法第三百六十八條、第三百七十二條判決如主文。
中    華    民    國      九十一  年       七       月         八       日
                             臺灣高等法院刑事第二十二庭
                                 審判長法  官  許  正  順
                                       法  官  邱  同  印
                                       法  官  林  明  俊
右正本證明與原本無異。
不得上訴。
                                       書記官  蕭  進  忠
中    華    民    國      九十一  年       七       月        九        日
